臺灣高等法院刑事判決
109年度上易字第1818號
上  訴  人  
即  被  告  張晉嘉



選任辯護人  徐豪駿律師
上列上訴人即被告因違反性騷擾防治法案件，不服臺灣士林地方
法院109年度易字第286號，中華民國109年7月31日第一審判決（
起訴案號：臺灣士林地方檢察署109年度偵字第2483號），提起
上訴，本院判決如下：
    主  文
上訴駁回。
    事  實
一、乙○○於民國109年1月4日下午5時55分許，在臺北市○○區○○○
    路0 號南港展覽館1館J區入口處，見代號AW000-H000000 號
    女子（下稱甲  ，真實年籍詳卷），利用於雙方錯身而過瞬
    間，意圖性騷擾，乘甲  不及抗拒，故意以右側身體撞擊甲
      右側身體，乙○○右手臂即觸碰甲  右胸。嗣經甲  報警處
    理，循線查悉上情。
二、案經甲  訴由臺北市政府警察局南港分局報告台灣士林地方
    檢察署檢察官偵查起訴。
    理  由
壹、程序部分：
一、按被告以外之人於審判外之言詞或書面陳述，除法律有規定
    者外，不得作為證據，刑事訴訟法第159條第1項定有明文。
    又被告以外之人於審判外之陳述，雖不符刑事訴訟法第159
    條之1至第159條之4之規定，而經當事人於審判程序同意作
    為證據，法院審酌該言詞陳述或書面陳述作成時之情況，認
    為適當者，亦得為證據；當事人、代理人或辯護人於法院調
    查證據時，知有同法第159 條第1 項不得為證據之情形，而
    未於言詞辯論終結前聲明異議者，視為有前項之同意，刑事
    訴訟法第159條之5亦定有明文。本判決下列所引除被告以外
    之人於審判外之各項供述證據，公訴人、被告乙○○及其辯護
    人均未爭執其證據能力，且於言詞辯論終結前亦未聲明異議
    ，本院審酌各該證據作成時之情況，並無不當之情形，認以
    之作為證據應屬適當，爰依刑事訴訟法第159條之5第2 項規
    定，具有證據能力，合先敘明。
二、其餘資以認定本案犯罪事實之非供述證據（詳後述），亦查
    無違反法定程序取得之情形，依刑事訴訟法第158 條之4 反
    面規定，應具證據能力。
貳、實體部分：
一、認定事實依憑之證據及理由：訊據被告就於前揭時、地，行
    進中有撞到甲  身體等事實於本院調查、審理時均坦承不諱
    ，惟仍矢口否認有何性騷擾之犯行，辯稱：當天都在參觀展
    覽活動，且當時鎖定另一位網紅，所以沒有注意到甲  ，行
    走時並沒有偏向，並非故意去撞甲  ，且是右肩與甲  右肩
    相，背包才碰到甲  胸部云云，又被告之辯護人為被告辯護
    以：性騷擾防治法第25條第1項之性騷擾罪，主觀上應有性
    騷擾意圖，客觀上應有以手觸摸身體隱私處之行為始成立犯
    罪，本件被告以右側身體「撞擊」甲  胸部，惟「撞擊」並
    非觸摸，被告此等行為縱構成性騷擾防治法第20條之應處行
    政罰行為，亦不該當性騷擾防治法第25條第1項性騷擾罪等
    語云云。經查：
　㈠被告於前揭時、地，行進中撞及甲  身體等事實，除經被告
    坦承不諱外，亦據證人甲  、陳姵妤證述明確（見偵字卷第
    17至19、21、21、77至81頁），復有臺北市○○區○○○路0號南
    港展覽館1館J區入口處監視器畫面（見偵卷第53頁，下簡稱
    系爭監視器畫面）在卷可稽，此部分之事實，首堪認定。
　㈡就被告行進過程故意偏向撞擊甲  右胸乙節，業經證人甲  
    證稱：被告本來離我很遠，該處原本很寬敞，被告突然刻意
    靠近我，且以右側身體正面迎向我大力撞擊我右側身體、右
    胸處，因為被告刻意、且我覺得很不舒服，還差點被撞跌倒
    ，一開始被告辯稱在滑手機，我們質問後被告才嬉皮笑臉道
    歉（參偵卷第17至19、77、79頁）、證人陳姵妤亦證稱：當
    時大家都下班了，展覽已結束，地點非常寬敞，我跟甲  勾
    手並肩走在走道左側，被告走在走道最右側，朝我們迎面過
    來後又往我們靠近，我當時沒想那麼多，以為被告要繞過我
    們，結果被告在經過我們時，突然用力撞甲  一下，那個力
    道很大如果我有勾住甲  ，甲  可能會跌倒等語（見偵字卷
    第79頁），二人證述情節相合。且被告於警訊中供稱：當時
    我正要朝出口方向走，甲  與朋友迎著我走來，我因為看到
    甲  覺得很漂亮，就有點半故意往她的方向前進，想要有點
    故意的擦撞她，之後我故意以我隨身側背包及右上臂撞甲  
    右肩膀及手臂等語，又於偵查中供稱：當時我看到正前方甲
      從我正面走過來，我覺得甲  長得很好看，就往右偏到甲
      方向，我身體右側有碰到甲  身體，我有拿捏好等語（偵
    卷第12至14頁、61、63頁），亦與證人證述一致。參以被告
    於警訊、偵查中陳述為其自由意志下所為，再衡量被告於警
    訊、偵查時就距離事實發生時間較近，記憶較為清晰，且較
    少權衡利害得失或受他人之干預，故被告不利於己之陳述可
    信度甚高。是可認被告於原係往前行進，在看到甲  後，被
    告即偏移行向刻意往甲  靠近，後又故意以右側身體撞擊甲
      右側身體。雖被告其後雖辯稱：我正在看手機，追逐另一
    名網紅，並非故意偏向云云，然以現場場景以觀，因該時展
    覽結束，人潮較少，走道人流並非擁擠，空間寬敞、燈光明
    亮，視野一目了然，甲  附近亦無人潮聚集等情，有監視器
    畫面（偵卷第53頁）在卷可稽，則以被告行走之現場視野，
    並無何因素可導致被告誤認甲  附近有何「網紅」，且現場
    若非刻意偏向，實無導致撞擊之可能。縱令被告至展場確實
    係為邊拿手機追逐另名網紅，然此僅為其到場之動機，並無
    礙其後是否另刻意撞擊他人，而以其撞擊之力道，已與一般
    持手機者行走之緩慢移動力道明顯不同，是被告此部分所辯
    顯為事後卸責之詞。
　㈢就被告碰觸甲  之部位言：證人甲  、陳姵妤均證稱：被告
    是迎面而來正面以右手上肩、手臂撞到甲  右邊胸部、肩膀
    等情，已如前述。又被告已自承：我有碰到甲  右上臂，我
    右邊背著黑色包包，黑色包包碰到甲  右胸等語（見本院卷
    第85頁），佐以員警到場後拍攝之現場狀況可知：被告所背
    包包為單肩掛式，單掛垂於右肩，然被告習慣係以右手掌握
    住掛肩背帶靠近肩膀處，而使被告之右肩、右上臂均蜷曲、
    覆蓋於包包之上等情，業經本院勘驗明確，並有勘驗筆錄暨
    附件截圖在卷可稽（見本院卷第90、93-95頁），參以甲  
    為展場宣傳接待模特兒（見偵字卷第17頁），其身高較高於
    一般女子，而被告身高則顯略矮，是以二人之身高差、佐以
    被告背包包之特殊習慣，被告肩背包包碰觸到甲  右上臂之
    際，因黑色包包外側又覆蓋被告右上臂，是被告右上臂於撞
    擊時係以右上臂先行撞擊甲  右胸足堪認定。被告辯稱：並
    未以身體碰觸甲  胸部云云，實不可採，辯護人為被告辯以
    ：被告碰觸之部位並非性騷擾防治法第25條所定之特殊部位
    ，自僅違反同法第20條云云，則同有誤解。
　㈣按性騷擾防治法第25條第1 項之性騷擾罪，係指性侵害犯罪
    以外，基於同法第2 條第1 、2 款所列之性騷擾意圖，以乘
    被害人不及抗拒之違反意願方法，對其為與性或性別有關之
    親吻、擁抱或「觸摸」臀部、胸部或其他身體隱私處之行為
    ，與強制猥褻罪相較，後者乃以其他性主體為洩慾之工具，
    俾求得行為人自我性慾之滿足，非僅短暫之干擾，乃侵害被
    害人之性自主權，即妨害被害人性意思形成、決定之自由；
    而前者則意在騷擾觸摸之對象，不以性慾之滿足為必要，係
    於被害人不及抗拒之際，出其不意乘隙為短暫之觸摸，尚未
    達於妨害性意思之自由，而僅破壞被害人所享有關於性、性
    別等，與性有關之寧靜、不受干擾之平和狀態。被告供稱：
    我覺得甲  長得很漂亮才會撞她，我只是想靠近甲 看她，
    我承認有一些性騷擾的意圖等語（見偵字卷第13、63頁），
    又自承：撞到那一剎那有點暗爽等語（見本院卷第129頁）
    ，故被告以右上臂撞擊甲  胸部之際，係故意於甲 未及抗
    拒之際，出其不意，短暫之接觸以破壞甲  關於性不受干擾
    之平和狀態至明。而甲  就遭碰撞時之感覺，業經甲  陳稱
    ：我當下覺得很不舒服，被嚇到，覺得私密處被侵犯，來不
    及反應、抗拒等語（見偵字卷第18頁），甚且甲  不舒服的
    感覺已致使甲  脫口而出「幹」乙節，亦為被告所承認，是
    由被害人角度言，甲  遭被告碰觸之部位為胸部，非屬一般
    社交禮儀下所得碰觸之身體部位，如未經本人同意而刻意碰
    觸，應足以引起本人之嫌惡或使本人感受遭冒犯，應屬身體
    隱私處甲  遭碰觸後，其所應享有關於性之寧靜、和平狀態
    ，已受干擾、破壞。而「觸摸」，依一般文義解釋，顯然包
    括觸碰或撫摸，更不限於以手撫摸，即使以手背、手肘甚至
    以腳部等身體部位觸碰被害人臀部、胸部或其他身體隱私處
    ，就被告行為之評價及對被害人造成之影響，均與以手撫摸
    並無不同，亦同屬性騷擾防治法第25條之法規範範圍。是辯
    護人雖辯：本件以「身體」「撞擊」並非以「手」「觸摸」
    ，與性騷擾防治法第25條第1 項性騷擾罪之構成要件不合，
    至多僅為同法第20條之行政罰云云，顯係對於法文之誤解，
    無可憑採。
　㈤綜上所述，本案事證明確，被告犯行已堪認定，被告之辯解
    ，難以採信，應予依法論科。
二、論罪
　  核被告之行為，係犯性騷擾防治法第25條第1 項之性騷擾罪
    。
參、駁回上訴之理由
一、原審經詳細調查及審理後，基於以上相同之認定，引用性騷
    擾防治法第25條第1項規定為依據，並審酌被告與甲  素不
    相識，竟利用與甲  對向行走靠近之際，藉機對甲  為上揭
    性騷擾之犯行，顯然欠缺尊重他人擁有身體自主權利之觀念
    ，不僅侵犯甲  之身體隱私、破壞甲  對他人之信賴感，且
    造成甲  不舒服、覺得私密處被侵犯所生危害，被告所為實
    值非難；其犯後又飾詞狡辯否認犯行，迄未取得甲  之諒解
    之犯後態度；兼衡被告自陳學歷為研究所肄業，目前在公務
    機關擔任駐點電腦軟硬體維護工程師，月薪約新臺幣（下同
    ）2萬6千元，未婚，沒有子女，家中無人需要扶養之智識程
    度、家庭經濟、生活狀況，被告犯罪之動機、目的等一切情
    狀，量處有期徒刑3月，如易科罰金，以1千元折算1日，經
    核原審上開認事用法，均無違誤，量刑亦稱允恰。
二、被告上訴意旨略以：我與甲  是擦肩、邂逅，而且當時另持
    手機再找尋偶像「金淵珍」，看到有漂亮女生才會靠近確認
    是不是金淵珍，並沒有性騷擾之主觀犯意，且沒有「動手」
    ，應與性騷擾防治法第25條之構成要件不合云云，惟按證據
    之取捨與證據之證明力如何，均屬事實審法院得自由裁量、
    判斷之職權，茍其此項裁量、判斷，並不悖乎通常一般人日
    常生活經驗之定則或論理法則，又於判決內論敘其何以作此
    判斷之心證理由者，即不得任意指摘其為違法。茲原判決已
    詳敘就卷內證據調查之結果，而為綜合判斷、取捨，認檢察
    官所提前揭各項證據不足採為證明被告之犯行，其得心證的
    理由已說明甚詳，且所為論斷從形式上觀察，亦難認有違背
    經驗法則、論理法則，或有其他違背法令之情形，自不容任
    意指為違法。原審亦於理由欄內詳為說明判斷依據與心證，
    且就被告辯解無法採信之理由論述如前，被告上訴意旨猶憑
    前詞否認犯罪，要係對原判決已說明事項及屬原審採證認事
    職權之適法行使，持憑己見而為不同之評價，任意指摘原判
    決不當，尚非可採，其上訴並無理由，應予駁回。
據上論斷，應依刑事訴訟法第368條，判決如主文。
本案經檢察官張嘉婷提起公訴，檢察官柯怡如到庭執行職務。　
中　　華　　民　　國　　110 　年　　2 　　月　　18　　日
                刑事第十二庭審判長法　官  陳如玲
                                  法　官  蔡如惠
                                  法　官  郭惠玲
以上正本證明與原本無異。
不得上訴。
                                  書記官  賴尚君
中　　華　　民　　國　　110 　年　　2 　　月　　18　　日
附錄本案論罪科刑法條全文：
性騷擾防治法第25條
意圖性騷擾，乘人不及抗拒而為親吻、擁抱或觸摸其臀部、胸部
或其他身體隱私處之行為者，處2 年以下有期徒刑、拘役或科或
併科新臺幣10萬元以下罰金。
前項之罪，須告訴乃論。